臺灣新竹地方法院刑事判決　　　　　　　100年度訴字第134號
公　訴　人　臺灣新竹地方法院檢察署檢察官
被　　　告　沈德桂
選任辯護人　財團法人法律扶助基金會朱昭勳律師
上列被告因違反毒品危害防制條例案件，經檢察官提起公訴（99
年度偵字第8531號），本院判決如下：
    主  文
沈德桂幫助施用第二級毒品，處有期徒刑月，如易科罰金，以
新臺幣壹仟元折算壹日。
    事  實
一、沈德桂明知甲基安非他命為毒品危害防制條例第2條第2項第
    2款所規定之第二級毒品，依法不得施用，詎於民國99年6月
    3日或4日不詳時間，在新竹縣湖口鄉○○路○段357號住處接
    獲張柏霖電話，張柏霖並於電話中表示欲購買新臺幣（下同
    ） 1千元、重約0.15公克之甲基安非他命，沈德桂竟基於幫
    助施用第二級毒品甲基安非他命之犯意，與張柏霖相約在其
    上址住處，並由沈德桂與姓名、年籍不詳之賣方聯絡，其後
    在前開住處，由張柏霖交出 1千元由沈德桂向該人購得甲基
    安非他命約0.15公克，以此方式幫助張柏霖施用第二級毒品
    甲基安非他命。
二、案經新竹市警察局移送臺灣新竹地方法院檢察署檢察官偵查
    起訴。
    理  由
壹、程序部分：
    按被告以外之人於審判外之言詞或書面陳述，除法律有規定
    者外，不得作為證據。又被告以外之人於審判外之陳述，經
    當事人於審判程序同意作為證據，法院審酌該言詞陳述或書
    面陳述作成時之情況，認為適當者，亦得為證據。當事人、
    代理人或辯護人於法院調查證據時，知有第159條第1項不得
    為證據之情形，而未於言詞辯論終結前聲明異議者，視為有
    前項之同意，刑事訴訟法第159條第1項及第159條之5分別定
    有明文。經查，本件被告及其辯護人就證人張柏霖於警詢時
    之陳述，在本院準備及審理程序時，就證據能力一節表示無
    意見，並未於本案言詞辯論終結前聲明異議，而本院審酌上
    開證人於警詢時之陳述係於案發後就自己親身經歷之事實所
    為者，依其陳述作成時之情況並無不適當，且非非法取得之
    證據，又無證明力明顯過低之情形，依前開規定，自得為證
    據；次按，本案認定事實所引用之文書證據，並無證據證明
    係公務員違背法定程序所取得，亦無刑事訴訟法第159條之4
    之顯有不可信之情況與不得作為證據之情形，本院斟酌本案
    卷內之證據並非非法取得，亦無證明力明顯過低之情形，且
    經本院於審判期日依法進行證據之調查、辯論，被告於訴訟
    上之程序權，已受保障，故前揭各該證據，亦均得採為證據
    ，合先敘明。
貳、實體部分：
一、認定犯罪事實所憑之證據及認定之理由：
(一)、上揭事實業據被告於本院審理中坦承不諱（ 134號本院卷第
    53頁背面），核與證人張柏霖於警詢、偵查及本院審理時證
    述大致相符（8531號偵卷影卷第250頁至第252頁、第420 頁
    至第421頁、134號本院卷第47頁背面至第51頁），至證人張
    柏霖於100年6月10日22時許在新竹市警察局刑警大隊採尿送
    驗，雖鴉片、安非他命類之毒品代謝物均呈陰性反應，有臺
    灣新竹地方法院檢察署99年度毒偵字第1130號不起訴處分書
    1份在卷可稽（134號本院卷第63頁），惟證人張柏霖於警詢
    及本院審理中自承：「（你最近 1次於何時、何地施用何毒
    品？）於99年6月3日14時許，在家中 2樓房間施用安非他命
    」、「（你在99年 6月10日被警方拘提之前，你有請沈德桂
    幫你調安非他命？）戴國籌被抓到以後，我才找沈德桂的，
    後來我找完沈德桂過一陣子有自己去找警察報到，警察有找
    我我不在，家人通知我我才去找警察」、「（從筆錄顯示你
    是99年 6月10日被拘提，你說你當天不是被拘提，是警方去
    你家沒有找到你，你自己去警察局，是否是99年 6月10日的
    筆錄？）是」、「（警方去你家找你是何時的事情？）警察
    找我後大約7、8天我才去警察局報到」、「（你99年 6月10
    日去警察局報到，這次警察有無幫你採尿？）有」、「（你
    說你在戴國籌被抓之後，你有找沈德桂幫你調安非他命，你
    請沈德桂調安非他命之後，你有無把安非他命用掉？）有」
    、「（是請沈德桂幫你調到安非他命後，你就用掉了？）那
    天回家就開始施用，我分兩天用完」、「（你請沈德桂幫你
    調安非他命，你用完之後，有無用其他管道調安非他命？）
    沒有，因為我沒有工作，也沒有錢」、「（徐國本在99年 6
    月 2日被抓，你才去找沈德桂幫你調安非他命？）是」、「
    （你在99年 6月10日採尿驗出沒有安非他命的陽性反應，是
    否你施用安非他命的期間是在99年 6月6日或5日之前？）是
    的，我施用完安非他命超過 4天才去警察局，我算大概7、8
    天」、「（你最快去找沈德桂的時間是在99年6月2日或是99
    年6月3日，所以你施用安非他命的時間是在99年 6月3日、4
    日左右？）是」、等語（8531號偵卷影卷第250頁、134號本
    院卷第49頁背面至第50頁），可知證人張柏霖確實有於99年
    6 月3日或4日經由被告之幫助取得第二級毒品甲基安非他命
    施用，並於施用完畢超出可檢驗範圍 4天後始自行至警局報
    到採尿送驗，故證人張柏霖於99年 6月10日警局採尿之檢驗
    報告雖呈毒品代謝物陰性反應，仍無礙於證人張柏霖有於99
    年6月3日或4日施用第二級毒品甲基安非他命事實之認定。
(二)、按無償受他人委託，代為購買毒品後交付委託人，以便利、
    助益委託人施用者，為幫助施用；苟以便利、助益委託人販
    賣者，則為幫助販賣，其行為人於購入毒品之始，即係為委
    託人而持有（似他主占有），並非購入後始另行起意，交付
    而移轉毒品之所有權予委託人。此與轉讓毒品，係指原未受
    他人委託而基於為自己之意思（似自主占有）購買後，始起
    意將其所有之毒品，以移轉所有權之意思交付他人之情形，
    顯然有別，最高法院98年度台上字3670號判決意旨可資參照
    。經查，被告係受證人張柏霖之囑咐前去購買第二級毒品甲
    基安非他命，為無償受他人委託，代為購買第二級毒品甲基
    安非他命後交付委託人即證人張柏霖施用，以便利、助益委
    託人施用，應為幫助犯無訛，足認被告此部分之自白，應與
    事實相符，堪予採信，本部分事證明確，被告幫助施用第二
    級毒品之犯行，自堪認定。
二、論罪科刑：
(一)、按甲基安非他命係毒品危害防制條例第2條第2項第2 款所列
    之第二級毒品。核被告所為，係犯刑法第30條第 1項前段、
    毒品危害防制條例第10條第 2項之幫助施用第二級毒品罪。
    被告以幫助他人犯罪之意，參與施用第二級毒品構成要件以
    外之行為，為幫助犯，爰依刑法第30條第 2項規定按正犯之
    刑減輕其刑。
(二)、至公訴人雖認被告應係犯毒品危害防制條例第4條第2項之販
    賣第二級毒品罪，惟按，犯罪應依證據認定之，無證據不得
    認定犯罪事實；被告未經審判證明有罪確定前，推定其為無
    罪，此為刑事訴訟之基本原則。又公訴案件犯罪證據之蒐集
    ，及提起公訴後，對犯罪事實之舉證責任及指出證明之方法
    ，均屬公訴人之職責，原則上法院僅於當事人之主張及舉證
    範圍內進行調查證據，其經法定程序調查證據之結果，認已
    足以證明犯罪事實時，始得為犯罪事實之認定，若其為訴訟
    上之證明，於通常一般人仍有合理之懷疑存在，尚未達於可
    確信其真實之程度者，在該合理懷疑尚未剔除前，自不能為
    有罪之認定，法院不得以偵查機關關於某種犯罪之調查不易
    ，即放棄上開原則之堅持，致有違背刑事訴訟無罪推定及嚴
    格證明之原則，其理甚明。再施用毒品者，其所稱向某人購
    買之供述，須補強證據以擔保其供述之真實性，蓋以施用毒
    品者其供述之憑信性本不及於一般人，況施用毒品者其供出
    來源，因而破獲者，法律復規定得減輕其刑，其有為偵查機
    關誘導、或為邀輕典而為不實之陳述之可能，其供述之真實
    性自有合理之懷疑，是施用毒品者關於其向某人購買毒品之
    供述，必須補強證據佐證，以擔保其供述之真實性，俾貫澈
    刑事訴訟無罪推定及嚴格證明之基本原則。而茲所謂補強證
    據，指其他有關證明施用毒品者之關於毒品交易之供述真實
    性之相關證據而言，必須與施用毒品者關於毒品交易之供述
    ，具有相當程度之關連性，而足使一般人對施用毒品者關於
    毒品交易之供述，並無合理之懷疑存在，而得確信其為真實
    ，始足當之，最高法院94年度臺上字第2033號、 100年度台
    上字第5069號、第6169號、第6310號、第6347號、第6196號
    、第6206號判決意旨可資參照。
(三)、經查，被告堅決否認有何販賣第二級毒品犯行，而除被告供
    述外，公訴人僅以證人張柏霖之證述為唯一證據，然證人張
    柏霖於警詢中雖證稱：「（你最近 1次於何時、何地施用何
    毒品？）於99年6月3日14時許，在家中 2樓房間施用安非他
    命」、「（你所施用之毒品安非他命係向何人購買？）是以
    現金2千元跟沈德桂購買的，可是我知道他是跟1名綽號『小
    鬼』的男子購買的，可是他不讓我知道他的真實姓名，怕我
    直接找他買」等語（8531號偵卷影卷第 250頁）；然於偵查
    中證稱：「（你有無向沈德桂買過毒品？）我有打電話給籌
    哥買毒品，籌哥沒有東西，他叫我去找沈德桂，我把錢給沈
    德桂，他會幫我找」、「（你在警局或戴國籌被抓後，你跟
    徐國本買安非他命，徐國本被抓後，跟沈德桂買2、3次安非
    他命？）那是請沈德桂幫我調，每次都調1、2千元的安非他
    命，重量部分 1千元是0.15公克、2千元部分是0.4公克」、
    「（沈德桂去哪裡幫你調安非他命？）他叫我在家裡等，他
    都是騎機車出去調，我不清楚他跟誰調，都約 1到20分鐘回
    來」等語（8531號偵卷影卷第 420頁）；於本院審理時結證
    稱：「（你有無印象你跟檢察官說你最後 1次吸食毒品就是
    請沈德桂找毒品？）我有去找沈德桂，沈德桂沒有，他叫他
    朋友來」、「（就那 1次你去找沈德桂有無先用電話聯絡？
    ）應該有，我要看他有沒有在家」、「（那次你去找沈德桂
    就是要去找他拿毒品？）我去找他，他說他沒有，他問他朋
    友有沒有」、「（後來沈德桂有用電話聯絡他朋友？）是」
    、「（當時沈德桂打電話時，你是否在旁邊？）有」、「（
    毒品是在沈德桂家中，由沈德桂取出給你，還是沈德桂去幫
    你取得？）沈德桂打電話，有 1個人騎摩托車來沈德桂家」
    、「（你找沈德桂拿毒品，你一開始的意思是否是要向沈德
    桂買？）是要叫沈德桂幫我調、幫我拿」、「（該次送毒品
    的人你是否見過？）沒有，而且當時摩托車停在路口，是沈
    德桂去拿的，我人在沈德桂家中，我沒有出去看，所以我沒
    有看到騎摩托車的人，只知道有摩托車來，沈德桂出去」、
    「（所以當次的交易你是用多少錢買了多少毒品？） 1千元
    ，買了一點，大概 0.1多」、「（你如何知道沈德桂有辦法
    幫你調到安非他命？）戴國籌曾經帶我去過沈德桂家，說我
    以後有事情可以找沈德桂」、「（你去沈德桂家有 1個人騎
    機車到沈德桂家門口，你錢是交給沈德桂，請沈德桂幫你跟
    那個人拿安非他命，沈德桂拿到安非他命就馬上交給你嗎？
    ）沈德桂一進門就交給我了，我有看到沈德桂跟人家拿之後
    就直接交給我」、「（沈德桂有沒有從他拿到的那包安非他
    命自己用，然後再交給你？）沒有，我看到沈德桂向騎摩托
    車的那個人拿到毒品後就直接交給我」、「（你有跟沈德桂
    講說為何要請他調安非他命嗎？）我打電話跟沈德桂調，我
    想用的時候我會跟他調，但是我每次去，沈德桂都是叫人家
    送來」、「（沈德桂有無從你這邊賺差價？）我不知道，我
    錢拿給他，他就直接拿給別人，毒品也直接從別人那邊拿到
    後拿給我」、「（沈德桂是否知道你請他調的毒品是你自己
    要用的？）應該知道」、「（為何沈德桂會知道是你要用的
    ？）因為我在電話中有說我想要用」、「（你電話中說你想
    要用，沈德桂是否馬上就有辦法拿安非他命給你，不用找第
    三人？）沒有，沈德桂都叫我等，說他沒有」等語（ 134號
    本院卷第47頁背面至第48頁、第50頁背面至第51頁），觀之
    證人張柏霖於警詢中雖曾證稱係向被告購買毒品，然證人張
    柏霖於為警查獲後，倘供出毒品來源為被告，亟可能據此依
    毒品危害防制條例第17條之規定減輕其刑，其有不實陳述之
    可能，故其所述被告販賣甲基安非他命乙節是否屬實，當須
    補強證據佐證，以擔保其供述之真實性。又本案有關被告販
    賣第二級毒品予證人張柏霖，公訴人所提證據僅有證人張柏
    霖之證詞，惟證人張柏霖於偵查及本院審理時已否認有向被
    告購買毒品，係由被告牽線代購毒品，被告藉此幫助施用毒
    品等語，核與證人張柏霖前於警詢中之陳述大相逕庭，顯難
    認證人張柏霖於警詢中所述被告販賣甲基安非他命毒品情事
    為真，此外，公訴人亦無提出其他任何證物為證人證述可信
    性之補強證據。是以，證人張柏霖前於警詢中雖指證被告有
    販賣第二級毒品情事，然因有如上所述不可採信情形，復查
    無何補強證據可信為真，故不能逕予採為認定被告販賣第二
    級毒品之不利證據。從而，被告就本案應係犯幫助證人張柏
    霖施用第二級毒品罪，公訴人認係犯販賣第二級毒品罪，容
    有誤會，惟此與起訴之社會基本事實相同，自應由本院予以
    變更起訴法條。
(四)、爰審酌被告前因施用第二級毒品經觀察勒戒，當知毒品甲基
    安非他命對人體身心健康危害之烈，竟幫助證人張柏霖施用
    第二級毒品，足以嚴重戕害他人身心，擴大毒品危害範圍，
    並兼衡被告之生活狀況、品行、智識程度，及於本院審理時
    坦承犯行之犯後態度等一切情狀，量處如主文所示之刑，並
    諭知易科罰金之折算標準。
三、據上論斷，應依刑事訴訟法第299條第1項前段、第300條，
    毒品危害防制條例第10條第2項，刑法第11條前段、第30條
    第1項前段、第2項、第41條第1項前段，判決如主文。
本案經檢察官趙佳儀到庭執行職務。
中    華    民    國   100    年    12    月    15    日
                  刑事第二庭    審判長法  官    賴淑敏
                                      法  官    毛松廷
                                      法  官    楊數盈
以上正本證明與原本無異。
如不服本判決應於收受判決後10日內向本院提出上訴書狀，並應
敘述具體理由。其未敘述上訴理由者，應於上訴期間屆滿後20日
內向本院補提理由書（均須按他造當事人之人數附繕本）「切勿
逕送上級法院」。
中    華    民    國   100    年    12    月    15    日
                                      書記官    陳麗麗
附錄本案論罪科刑法條：
毒品危害防制條例第10條
施用第一級毒品者，處6月以上5年以下有期徒刑。
施用第二級毒品者，處3年以下有期徒刑。